臺灣高等法院高雄分院刑事裁定
                                       111年度抗字第14號
抗  告  人  
即  被  告  鍾偉凡



選任辯護人  洪文佐律師（法律扶助）
上列抗告人因殺人未遂案件(臺灣屏東地方法院110年度訴字第33
0號)，於中華民國110年12月22日審判期日以言詞聲請具保停止
羈押，不服原審法院110年12月24日裁定駁回聲請而提起抗告，
本院裁定如下：
    主  文
原裁定撤銷，發回臺灣屏東地方法院。
    理  由
一、抗告人抗告意旨
　　抗告人即被告鍾偉凡(下稱被告)因本案已經羈押長達10月有
    餘，然本次駁回具保之原因跟以前並無不同，一樣是因本刑
    5年以上，怕有逃亡之虞，但也有許多人本刑也是5年甚至更
    高，也是交保出去。被告相信會不會逃亡跟刑期長短雖有關
    係，但會跑的哪怕幾個月還是會跑，此案能配合、能做的、
    說的，被告都知無不報，如擔心有逃亡之行為，被告願意每
    週到派出所報到，亦或是任何方法配合。爰請求撤銷原裁定
    ，更為適當之裁定。
二、相關規範之說明：
  ㈠按被告經法官訊問後，認為犯罪嫌疑重大，而有下列情形之
    一，非予羈押，顯難進行追訴、審判或執行者，得羈押之：
    、逃亡或有事實足認為有逃亡之虞者。、有事實足認為有
    湮滅、偽造、變造證據或勾串共犯或證人之虞者。、所犯
    為死刑、無期徒刑或最輕本刑為5年以上有期徒刑之罪，有
    相當理由認為有逃亡、湮滅、偽造、變造證據或勾串共犯或
    證人之虞者。刑事訴訟法第101 條第1 項第1 款、第2 款、
    第3款定有明文。又法院就認定上開各款規定羈押原因所依
    據之事實、各項理由之具體內容及有關證據，應告知被告及
    其辯護人，並記載於筆錄。此觀同條第3 項本文規定自明。
　㈡無罪推定原則除禁止對未經有罪判決確定之被告執行刑罰，
    亦禁止僅憑犯罪嫌疑即施予被告類似刑罰之措施，倘以重大
    犯罪嫌疑為羈押之唯一要件，即可能違背無罪推定原則。又
    單以犯重罪作為羈押之要件，可能背離羈押作為保全程序的
    性質，其對刑事被告武器平等與充分防禦權行使上之限制，
    即可能違背比例原則。乃司法院釋字第665號解釋明揭基於
    憲法保障人民身體自由，若以被告犯最輕本刑五年以上有期
    徒刑之重罪而嫌疑重大作為羈押原因者，仍應有「相當理由
    」認為其有逃亡、湮滅、偽造、變造證據或勾串共犯或證人
    等之虞，嗣民國106年修正刑事訴訟法第101條第1項第3款並
    已將此一要件納入以為限制。申言之，前引司法院解釋之作
    成，雖係抄襲德國聯邦憲法法院1965年裁判的模式（參照前
    大法官許玉秀於該號解釋之部分不同意見書），然其結論對
    於認定有重罪羈押原因之標準，仍因要求須有「相當理由」
    作為認定依據而有不同。而依前引我國刑事訴訟法第101條
    第1項第3款關於重罪羈押原因之規定內容，與相對應之德國
    刑事訴訟法第112條第3項規定：「對具有犯…（具體罪名）…
    犯罪之重大嫌疑之被告，該犯罪危害他人身體或生命時，即
    使不存在第2項（即略同於我國法之逃亡、勾串滅證之虞規
    定）之羈押原因，亦得命羈押之。」，二者之內涵尚有不同
    ，亦欠缺比照該國法而採取推定關係說（反證說）等說法以
    為解釋之依據。
　㈢至於前開條文所稱之「相當理由」，係指重罪羈押之發動，
    被告如何併存有逃亡或滅證之虞，於判斷具體個案之情況，
    應有「合理之依據」，不得出以揣測；與刑事訴訟法第101
    條第1項第1款、第2款所定，僅止程度判斷上之差異（說服
    法院之程度），並非本質有何不同，而在整體評價上，針對
    所有不利於被告之情狀，舉凡得以任何方式之調查，本乎刑
    事科學之經驗為綜合判斷，而足以使具有一般社會通念之人
    多數認為具有相當高蓋然性之可信度者即可。固毋須達於足
    認確已存在之程度，但仍應高於「合理之懷疑」(最高法院1
    00年度台抗字第3號裁定意旨參照)。
三、本院之判斷：
  ㈠本件被告因涉犯刑法第271條第2項、第1項殺人未遂罪嫌，經
    臺灣屏東地方檢察署檢察官提起公訴，於110年6月21日隨案
    移審臺灣屏東地方法院(下稱原審法院)，並於同日經該院法
    官依法訊問後，認為被告涉犯前開罪名之嫌疑重大，有刑事
    訴訟法第101條第1項第2款、第3款之羈押原因，並有羈押之
    必要而諭令羈押（並禁止接見通信）。經查其認定被告具備
    各項羈押要件之理由（詳原審卷㈠第243頁押票附件），除「
    犯罪嫌疑重大」要件部分，係依據卷附被告之供述、共犯、
    證人之證述及其他書物證為其依據；「羈押之必要性」要件
    部分，係以「參酌被告鍾偉凡所犯情節重大，經權衡國家刑
    事司法之有效行使，本件尚難以具保責付限制住居等其他方
    式，代替羈押之執行而有羈押之必要」等語以外；就「羈押
    原因」要件部分之說明，則可區分為：⑴有勾串滅證之虞羈
    押原因部分（刑事訴訟法第101條第1項第2款），係以被告
    「所述與共犯尚有不符，且尚有共犯及證人未到案，另被告
    等人於犯案後將本案相關證據全數湮滅、隱匿迄今，均未說
    明相關證據下落，並掩飾未到案共犯之真實身分，顯有事實
    足認有湮滅、隱匿證據、有勾串共犯或證人之虞」。⑵有重
    罪羈押原因部分（刑事訴訟法第101條第1項第3款），係以
    「又本案被告鍾偉凡所犯係最輕本刑5年以上有期徒刑之罪
    ，衡以重罪伴有逃亡之高度可能性，此係趨吉避凶、脫免刑
    責、不甘受罰之基本人性」等語。
　㈡前開羈押期間屆至後，原審法院因認有延長羈押之必要，先
    後於110年9月21日（第一次）、110年11月21日（第二次）
    以裁定對被告延長羈押2月。依其最近一次（即第二次）延
    長羈押時，對於所指羈押原因仍然存在之理由，除說明：「
    被告張祐瑜等6人固坦認於屏東監獄會合，復於告訴人郭玉
    中出現時尾隨至案發地點隨即下車，並共同持棍棒毆打告訴
    人郭玉中頭部及身體多處（傷勢主要集中在頭部），甚至於
    告訴人郭玉中傷重倒地後仍持續共同毆打告訴人郭玉中頭部
    （能預見有致死之可能），在場之共同被告6人究係如何分
    工、渠等行兇動機及有無其他共犯彼此說法不一，尚有待審
    理查明，且本案下手行兇之共犯於犯案後均將手機、行兇時
    所穿衣物（返家更換或換上事先預備之衣物）、兇器均丟棄
    ，所乘車輛則均委由他人藏匿，顯有隱匿其他涉案之關係人
    或證據，亦可知共犯間早有預謀，並隱匿幕後主使者之真實
    身分，足認為被告張祐瑜等6人前開羈押原因均仍然存在」
    等語以外，對於作為認定被告有逃亡之虞之「相當理由」則
    仍未有何補充。
　㈢嗣原審法院於110年12月22日審判期日將全案之證人及證據調
    查完畢而審理終結後，對被告及其辯護人於該期日中以言詞
    提出本件具保停止羈押之聲請，則於110年12月24日裁定駁
    回。依其裁定理由除仍列出本件羈押原因為刑事訴訟法第10
    1條第1項第2款(勾串滅證之虞)、第3款(重罪羈押)之外，就
    認定羈押原因存在之理由則僅記載略以：「殺人未遂罪之最
    輕本刑5年以上有期徒刑；傷害致重傷罪之最輕本刑3年以上
    有期徒刑，將來之刑期顯然非短，及依趨吉避凶之基本人性
    ，被告6人顯有逃亡之高度可能性」等語。然姑不論原審法
    院既認為全案已經調查完備乃審理終結並定期宣判，卻又認
    為其包括為防止被告湮滅、偽造證據、勾串共犯、證人在內
    之前述羈押原因迄今仍未消滅，復未據具體說明所指尚有遭
    勾串滅證之證人、證據為何，已有可議。今查原審認定被告
    有重罪羈押原因，僅以「又本案被告鍾偉凡所犯係最輕本刑
    5年以上有期徒刑之罪，衡以重罪伴有逃亡之高度可能性，
    此係趨吉避凶、脫免刑責、不甘受罰之基本人性」等一般性
    之推論為其依據，既未據說明認定被告除所犯罪嫌為重罪之
    事實以外，其就個案並認為有逃亡之虞的「相當理由」為何
    ，則依前開說明，抗告意旨以「本次駁回具保之原因跟以前
    並無不同，一樣是因本刑5年以上，怕有逃亡之虞」、「有
    許多人本刑也是5年甚至更高，也是交保出去」、「會不會
    逃亡跟刑期長短雖有關係，但會跑的哪怕幾個月還是會跑會
    跑的哪怕幾個月還是會跑」等語對原裁定提出質疑，於法即
    非無據。
　㈣從而，原審法院以羈押原因仍然存在而諭知駁回被告聲請具
    保停止羈押之裁定，其所指認定羈押原因存在之依據為何，
    既有未明，則被告不服原裁定而提起本件抗告，即有理由，
    自應由本院將原裁定撤銷，並發回原審法院另為適當之裁定
    。
四、據上論結，應依刑事訴訟法第413條前段，裁定如主文。
中　　華　　民　　國　　111 　年　　1 　　月　　19　　日
                  刑事第八庭　　審判長法　官　邱明弘
                                      法　官　黃宗揚
　　　　　                  　　　　　法　官　陳松檀
以上正本證明與原本無異。
不得再抗告。
中　　華　　民　　國　　111 　年　　1 　　月　　19　　日
                                    　書記官　李佳旻